臺灣臺中地方法院刑事判決　　　　　　　　　　　　　九十年度易字第三六五九號
　　公　訴　人　臺灣台中地方法院檢察署檢察官
　　被　　　告　甲○○
　　　　　　　　乙○○
右列被告因家庭暴力防治法之傷害案件，經檢察官提起公訴（九十年度偵字第一八一
六六號），本院判決如左：
    主  文
甲○○、乙○○共同傷害人之身體，各處罰金壹仟元，如易服勞役，均以參佰元折算
壹日，均緩刑貳年，緩刑期內付保護管束。
    事  實
一、甲○○係丙○之配偶，乙○○則係甲○○之胞弟，三人間分別係家庭暴力防治法
    第三條第一款、第四款所定之家庭成員。甲○○與丙○因夫妻相處不睦，雙方分
    居二處。丙○因欲攜女兒回香港，乃於民國（下同）九十年七月九日十三時三十
    分許（起訴書誤載為三分）至台中市北屯區○○○路三十九巷五號甲○○住處欲
    向甲○○索取女兒之護照遺失證明以辦理出境手續。甲○○因不願女兒被帶離台
    灣，雙方因而發生爭執，並於爭奪上開證明之際發生拉扯。乙○○見狀，為維護
    其兄甲○○，竟與甲○○基於普通傷害之犯意聯絡，共同拉扯及用腳踹丙○，致
    丙○因而受有左右小腿各約一×一公分、右手中指約０‧五×０‧五公分、右手
    肘約二×二公分、左上臂約一×一公分等多處瘀傷之傷害。
二、案經丙○訴由臺中市警察局第四分局報請臺灣臺中地方法院檢察署檢察官偵查起
    訴。
    理  由
一、訊據被告甲○○、乙○○固坦承有與告訴人丙○發生拉扯之事實，惟均矢口否認
    有何傷害告訴人之犯行，被告甲○○辯稱：當時是告訴人要拿他女兒的護照遺失
    証明，帶他女兒回香港，他不給告訴人，告訴人一直要拿，就搶那張遺失証明致
    發生拉扯，拉扯間可能會有瘀傷，他們也有瘀傷，只是沒有去驗傷；被告乙○○
    則稱被告甲○○與告訴人原同住在台中市○○路，後來被告甲○○遭告訴人趕出
    來住在進化北路。案發當天被告甲○○與告訴人在搶那張紙（護照遺失証明），
    因他擔心被告甲○○剛出院身體有傷口，方將他們二人拉開，可能他們拉來拉去
    時大家都有受傷，當天他們也有報警，他沒有打告訴人云云。惟查：被告二人於
    前開時地共同抓告訴人頭髮及手，並用腳踹告訴人等情，業據告訴人於警詢時指
    訴綦詳。再依卷附告訴人之診斷證明書雖僅載有身體多處瘀青，惟經本院向前揭
    診斷證明書開立單位即中國醫藥學院附設醫院函查結果，告訴人係受有左右小腿
    約一×一公分、右手中指約０‧五×０‧五公分、右手肘約二×二公分、左上臂
    約一×一公分等多處瘀傷之傷害，此有該院九十年十二月二十六日院歷字第九０
    一二三三八二號函可稽。徵以告訴人於警詢時所述被告等有用手抓及腳踹等語，
    則告訴人之受傷部位與告訴人之指訴相符，告訴人指訴應為可採。又告訴人係於
    案發後二十分鐘左右即至中國醫藥學院附設醫院急診室就診驗傷，有該院九十年
    十二月十一日院歷字第九０一二三二０三號函可稽。且渠於案發後二小時三十分
    即至台中市警察局第五分局北屯派出所報案製作筆錄，亦有卷附筆錄及報案三聯
    單可憑，其時間甚為緊接。參諸被告二人亦均稱有與告訴人拉扯之事實，是前揭
    傷害應係事故發生當時所造成無訛。按拉扯有可能導致傷害為一般人所能預見，
    被告等於情緒激動下仍執意為之，顯有使人受傷之意。況由告訴人左右小腿尚有
    約一×一公分瘀傷觀之，被告等顯非僅係單純之拉扯而已。且本件亦無証據足証
    被告等有何正當防衛之情形，渠等有普通傷害之犯意甚明。從而，被告二人前開
    所辯，尚不足採。本件事證明確，被告等之犯行，均堪認定。
二、核被告甲○○、乙○○所為，均係犯刑法第二百七十七條第一項之罪，並為家庭
    暴力防制法第二條第二項所定之家庭暴力罪。被告二人對於上揭犯行，有犯意聯
    絡及行為分擔，為共同正犯。爰審酌被告二人均無前科紀錄，品行尚佳、
    、三人為夫妻及叔嫂關係、本件因告訴人至被告甲○○住處欲爭奪前開護照遺失
    證明，被告甲○○為保障對幼女親權情切，被告乙○○兄弟則係欲迴護兄長致觸
    刑章、告訴人所受傷害輕微，及被告等犯罪後態度、告訴人事發即於同年月十三
    日離境，迄同年十二月十日始入境台灣（有入出境紀錄可稽），回台亦不知去向
    傳喚無著，致被告等無從成立和解等一切情狀，分別從輕量處如主文所示之罰金
    ，並均諭知易服勞役之折算標準示懲。再查被告二人前均未曾受有期徒刑以上刑
    之宣告，有台灣台中地方法院檢察署刑案資料查註紀錄表及台灣高等法院被告全
    國前案紀錄表各一紙在卷可按，本院認渠等經此科刑教訓後，當益知警惕，信無
    再犯之虞，因認其所受宣告之刑，均以暫不執行為適當，爰併均予宣告緩刑二年
    ，以勵來茲，而啟自新。末按，犯家庭暴力罪而受緩刑之宣告者，在緩刑期內應
    付保護管束，家庭暴力防治法第三十條第一項定有明文，本件事故發生時被告甲
    ○○與告訴人有夫妻關係，被告乙○○與告訴人有叔嫂關係，三人間分別係家庭
    暴力防治法第三條第一款、第四款所定之家庭成員，被告二人對告訴人犯傷害罪
    ，即屬家庭暴力防治法第二條第一項所稱之家庭暴力罪，爰依法在緩刑期內付保
    護管束。
三、據上論斷，應依刑事訴訟法第二百九十九條第一項前段，家庭暴力防治法第三十
    條第一項，刑法第十一條前段、第二十八條、第二百七十七條第一項、第四十二
    條第二項、第七十四條第一款，罰金罰鍰提高標準條例第一條前段、第二條，判
    決如主文。
本案經檢察官劉仁明到庭執行職務
中      華      民      國      九十一  年      一      月    二十一    日
                                臺灣臺中地方法院刑事第一庭
                                    法  官    鄭  文  祺
如不服本判決應於送達後十日內向本院提出上訴狀
附錄本案論罪科刑法條：
刑法第二百七十七條
傷害人之身體或健康者，處三年以下有期徒刑、拘役或一千元以下罰金。
右正本證明與原本無異。
如不服本判決，應於判決送達後十日內向本院提出上訴狀，上訴於臺灣高等法院臺中
分院( 須附繕本 )。
                                    書記官
中    華    民    國      九十一      年       一      月     二十三    日
